臺北高等行政法院判決
　　　　　　　　　　　　　　　　　　 95年度訴字第2028號
　　　　　　　　　　　　　　　.
原　　　告　東光育樂股份有限公司
代　表　人　甲○○
原　　　告　乙○○
　　　　　　丙○○
　　　　　　丁○○
　　　　　　戊○○
共　　　同
訴訟代理人　簡安頓律師
　　　　　　甲○○
被　　　告　新竹縣稅捐稽徵處
代　表　人　己○○處長）住同.
訴訟代理人　辛○○
　　　　　　庚○○
　　　　　　壬○○
上列當事人間因地價稅事件，原告不服新竹縣政府中華民國95年
4 月14日案號000000-0訴願決定，提起行政訴訟。本院判決如下
：
    主  文
原告之訴駁回。
訴訟費用由原告負擔。
　　事  實
一、事實概要：緣原告東光育樂股份有限公司（下稱東光公司）
    所有坐落寶山鄉○○段新城小段207-1 地號等96筆土地、乙
    ○○所有坐落寶山鄉○○段新城小段207 地號等223 筆土地
    、丙○○所有坐落寶山鄉○○段新城小段230 地號等4 筆土
    地、丁○○所有坐落寶山鄉○○段新城小段234 地號等23筆
    土地、戊○○所有坐落寶山鄉○○段新城小段234 地號等26
    筆土地，經被告核定民國（下同）94年地價稅分別為新台幣
    （下同）83萬7,634 元、274 萬9,547 元、4,906 元、1 萬
    3,259 元、5 萬7,701 元，原告等不服，提起復查，未獲變
    更，原告再就如附表所示共計150 筆土地（下稱系爭土地）
    部分提起訴願，亦遭駁回，遂提起本件訴訟。
二、兩造聲明：
  (一)原告聲明：訴願決定及原處分均撤銷。
  (二)被告聲明：駁回原告之訴。
三、兩造之爭點：
　(一)原告主張之理由：
  　1.原告等自購買系爭土地迄今皆未開墾，未提供作為球場營
      業用地使用，亦未曾開發為球場球道、道路之用，始終保
      持原始樹叢及荒草情形，亦即原始林狀態，有照片可證，
      被告未曾前往現場調查系爭土地之現狀是否仍為原始林，
      即速斷系爭土地因供球場使用而為一般土地，逕行課徵地
      價稅，顯然違背實質課稅原則，自有未當。鈞院可履勘現
      場，調查系爭土地有無整地或開發，亦即有無提供球場之
      用。
    2.被告所轄竹東分處據竹東地政事務所93年9 月7 日東地所
      行華字第0930005414號函檢附新竹縣寶山鄉○○段新城小
      段及柑子崎小段非都市土地使用編定清冊，將系爭土地自
      93年起改課徵田賦，並無不當。詎該分處於94年5 月24日
      逕自變更前揭處分，將系爭土地改課地價稅，難謂無前後
      處分矛盾之情，且與土地現在用途亦不相符合。
    3.本件系爭土地既經新竹縣政府編定為「國土保安土地」，
      而被告仍課徵地價稅，顯然違背平均地權條例第22條第1
      項及同條例施行細則第34條、土地稅法第22條及同法施行
      細則第21條規定：
      (1)系爭土地為國土保安用地為兩造所不爭之事實，原告既
        無將系爭土地加以開發，亦無作為球道之用，更無作為
        道路或營業之用，並且已經變更法定用地即國土保安地
        ，在未塗銷「國土保安地之編定」用地前，國土保安地
        之法律定義效力仍然有效存在，亦即應屬於農業用地。
      (2)按土地稅法第10條第1 項就「農業用地」之定義規定「
        本法所稱農業用地，指非都市土地，．．．依法供下列
        使用者」同條項第1 款規定：「供農作、森林，．．．
        及保育使用者」系爭土地屬於上述之「非都市土地」，
        又現在仍供農作森林及保育區使用，此證系爭土地業經
        新竹縣寶山鄉公所出具證明書（95年11月21日寶經農字
        第0950008946號），證明為農業用地，並供作農業使用
        ，並非供作高爾夫球場球道、停車場、建物、或球場設
        備之用。
      (3)系爭土地經新竹縣政府府93年9 月6 日府地用字第0930
        113267號准予變更編定為農地（即特定專用地國土保安
        地）除此系爭土地以外之土地亦奉准變更編定為果嶺、
        遊憩、交通、球場設施等高爾夫球場之營業用地，並已
        登記於土地登記簿，分別記載各地號用途各在案。原告
        對系爭土地以外奉准開發並准予編定為高爾夫球場用地
        部分，所為課徵地價稅部分並無異見，並已按照課徵地
        價稅額誠實繳納完畢，而因系爭土地因變更編定為農地
        即國土保安地，且坐落保育區，又實際上保持原貌之原
        始林狀態，亦即原告申請開發結果，新竹縣政府准予變
        更編定為農地（國土保安地）。
　    (4)基上，本件系爭土地業奉新竹縣政府92年6 月24日府地
        用字第0920067663號函核准編定土地「使用地類別」（
        即國土保安地），因此在土地總簿登記並記載：「變更
        編定」，而變更編定前與變更編定後列為農業用地（即
        國土保安用地）之課稅類別，並非同一，此種事理，乃
        顯而易見之事，核准變更編定土地使用類別既已辦畢土
        地登記，即依土地法第43條之規定，對事對世皆發生絕
        對效力。
      (5)次查新竹縣政府於95年12月6 日以府農企字第0950165
        號函致新竹縣鄉公所之函釋內容，亦甚明確指示與認定
        本件系爭土地仍屬能符合「農業發展條例第3 條第12款
        」農業使用之保育使用之定義。依此條例之規定，系爭
        土地完全符合農業使用之保育使用之定義，並非被告所
        稱之高爾夫球場之營業用地。系爭土地既符合行政院農
        業委員會94年9 月26日農企字第0940151383號函釋及農
        業發展條例第3 條第12款之規定，應列入免徵地價稅之
        對象，且本件系爭土地因符合新竹縣政府於95年12月6
        日以府農企字第0950165 號函釋，並經寶山鄉公所函勘
        驗各筆系爭土地，一一加以記載農業用地作農業之用之
        地號、筆數以證系爭土地合乎上開函釋規定，從而，依
        法當不得對系爭土地課徵地價稅，事證至明。
      (6)復按土地稅法第22條第1 項：「非都市土地依法編定之
        農業用地或未規定地價者，徵收田賦」，平均地權條例
        施行細則第34條規定：「本法第22條第1 項所稱非都市
        土地依法編定之農業用地，指依區域計畫法編定為農牧
        用地、林業用地、養殖用地、鹽業用地、水利用地、生
        態保護用地、國土保安用地之土地．．．」，查系爭土
        地已奉准登記，並已編定地目為「國土保安用地」各在
        案，即上述法律規定「國土保安地」之效力，其登記或
        編定登記有土地法上所賦與登記或編定之絕對主義之效
        力，此證財政部68年6 月25日台財稅字第34217 號函釋
        顯之國土保安用地編定主義之用途互相與法律規定抵觸
        。從而，本件系爭土地乃屬平均地權條例第22條第1 項
        所指之「非都市土地依法編定之農業用地」，依法僅得
        課徵「田賦」，不得課徵地價稅。再則，自土地稅法第
        22 條 規定觀之，系爭土地既已編定為國土保安用地，
        被告對國土保安用地列為課徵地價稅之土地，顯然違背
        上述各法律規定，抵觸租稅法定主義，殊非正當。又按
        行政院76年8 月20日（76）台財字第19365 號令釋要旨
        ：「田賦自76年第2 期起停徵」，系爭土地目前亦應停
        徵田賦。
    4.被告引用財政部68年6 月25日台財稅字第34217 號函釋，
      係誤解法律規定之效力，且與本件事實不符：
      查上開函釋係行政命令，其未說明排除國土保安地無亦應
      課徵地價稅之說明或依據。又國土保安地依各相關法律規
      定，既已列舉國土保安用地為非課徵地價稅之對象，則可
      知此行政命令，自有可議，因依法律規定效力優先適用於
      行政命令，被告引用行政命令誤解其效力高於土地稅法第
      22條第1 項之法律規定，難能謂為正當。
  (二)被告主張之理由：
    1.查系爭土地原即按一般用地稅率課徵地價稅，嗣經新竹縣
      政府93年9 月6 日府地用字第0930113264號函核准變更編
      定為特定專用區國土保安用地、遊憩用地及交通用地，被
      告所轄竹東分處遂據竹東地政事務所93年9 月7 日東地所
      行華字第0930005414號函檢附新竹縣寶山鄉○○段新城小
      段及柑子崎小段非都市土地使用編定清冊，將系爭土地自
      93年起改課徵田賦。嗣因該分處發現系爭土地應依新竹縣
      政府92年6 月24日府地用字第0920067603號函限依其高爾
      夫球場開發計畫作為保育區○○道○道路使用，已非屬上
      開法條之農業用地，依財政部68年6 月25日台財稅第3421
      7 號函釋規定，仍應課徵地價稅，被告遂除補徵系爭土地
      93年地價稅差額外，並仍據以核定原告等94年地價稅各計
      83萬7,634 元、274 萬9,547 元、4,906 元、1 萬3,259
      元、5 萬7,701 元，經核並無不妥。
    2.至原告等主張自購買系爭土地迄今皆未開墾，未提供作為
      球場營業用地使用，亦未曾開發為球場球道、道路之用，
      始終保持本來原始的樹叢及荒草情形乙節：
      (1)查系爭土地為特定專用區之國土保安用地、遊憩用地及
        交通用地，業經新竹縣政府核准限依其高爾夫球場開發
        計畫作為保育區○○道○道路使用，復據新竹縣政府95
        年3 月16日府地用字第0950033647號函檢附原告東光育
        樂股份有限公司於92年3 月20日非都市土地編定變更申
        請書暨寶山高爾夫球場變更編定計畫圖、地籍圖、配置
        圖（土地使用計畫圖），顯示系爭土地確係坐落在本轄
        寶山鄉新城村寶山高爾夫球場範圍線內，此亦為原告等
        所自承。且系爭土地部分變更為國土保安用地，係因該
        高爾夫球場之開發案經內政部89年10月24日台內營字第
        8984686 號函同意開發計畫許可後，必須依上開內政部
        訂定之「非都市土地開發審議規範」總編第21點及高爾
        夫球場專編第2 點規定辦理，始得許可開發，故系爭土
        地縱維持原地形地貌，亦係因開發高爾夫球場依規定所
        應保留之保育區面積，為開發高爾夫球場所必要。又寶
        山高爾夫球場網頁介紹「寶山高爾夫球場，是全長超過
        7007碼，全球場18洞標準桿72桿的標準球場，於83年開
        發，86年12月開始營運．．．」，亦足證系爭土地應依
        球場開發計畫之規範使用，而為開發經營球場所必要。
      (2)次查原告東光公司寶山營業所於86年9 月24日申請設立
        營業稅稅籍，經營寶山高爾夫球場，並於86年10月1 日
        向被告辦理娛樂稅稅籍登記，自86年10月起代徵報繳娛
        樂稅。故系爭土地既為高爾夫球場營運所必要，且實際
        上亦係供高爾夫球場使用，自86年即有營業之事實，實
        際上已不作農業生產使用，自不應視為農業用地。且其
        屬已規定地價之土地，自無土地稅法第22條第1 項規定
        課徵田賦之適用，依同法第14條規定課徵地價稅，並無
        違誤。
　　理  由
一、按土地稅法第10條第1 項第1 款規定：「本法所稱農業用地
    ，指非都巿土地或都巿土地農業區、保護區範圍內土地，依
    法供下列使用者︰一、供農作、森林、養殖、畜牧及保育使
    用者」；第14條規定：「已規定地價之土地，除依第22條規
    定課徵田賦者外，應課徵地價稅」；第22條第1 項規定：「
    非都市土地依法編定之農業用地或未規定地價者，徵收田賦
    」；同法施行細則第21條第1 項規定：「本法第22條第1 項
    所稱非都市土地依法編定之農業用地，指依區域計畫法編定
    為農牧用地、林業用地、養殖用地、鹽業用地、水利用地、
    生態保護用地、國土保安用地之土地」。次按財政部68年6
    月25日台財稅字第34217 號函釋：「關於高爾夫球場用地應
    如何課徵土地稅乙案，經本部邀請內政部、省市財政廳局等
    有關機關開會研商，並獲致結論如下，希依會商結論辦理：
    ．．．(二)高爾夫球場用地，如屬土地稅法第22條各款規定之
    土地，可否認為『仍作農業使用』課徵田賦？結論：依據內
    政部68年7 月31日台內地字第17003 、19295 號函復意見，
    認為高爾夫球場既屬體育館場，實際上已不作農業生產使用
    ，不應視為農業用地，故高爾夫球場用地，除屬土地稅法第
    22條第1 項第7 款（註：現行法第22條第1 項）『非都市土
    地未規定地價者』外，其屬已規定地價之土地者，仍應課徵
    地價稅」，核其意旨係財政部基於主管權責，闡示高爾夫球
    場用地內為依法編定之農業用地，有無課徵田賦之適用。按
    農業用地課徵田賦，除應屬土地稅法施行細則第21條第1 項
    所規定之使用分區類別外，本質上必需該土地是供作土地稅
    法第10條第1 項第1 款所規定「農作、森林、養殖、畜牧及
    保育」使用者，方符課徵田賦之精神。而高爾夫球場範圍內
    用地，本質上係供球友、遊客使用、瀏覽、休憩之用，如高
    爾夫球場未依後述內政部頒佈之「非都市土地開發審議規範
    」保留一定比例之原始林貌，不僅不能獲得開發之許可，也
    不會具有高爾夫球場之性質，故於球場範圍內之土地雖保持
    原始林貌並具有土地稅法施行細則第21條第1 項所規定之使
    用分區類別，惟其本質乃球場營業使用，而非供農作、森林
    、養殖、畜牧及保育使用。前揭財政部函釋內容，與土地稅
    法之本旨並無違誤，自得予以援用。復按內政部88年9 月28
    日台88內營字第8874729 號函公布之「非都市土地開發審議
    規範」總編第21點及高爾夫球場專編第2 點分別規定：「列
    為不可開發區及保育區者，應編定為國土保安用地，嗣後不
    得再申請開發，亦不得列為其他開發申請案件之開發基地」
    ；「保育區面積，不得小於扣除不可開發區面積後之剩餘基
    地面積的百分之25；且百分之70的保育區應維持原始之地形
    面貌，不得變更地形。」
二、本件事實概要已如前述，有原處分卷可稽，堪予認定。原告
    不服，循序提起行政訴訟，主張：系爭土地迄今皆未開墾，
    未提供作為球場營業用地使用，亦未曾開發為球場球道、道
    路之用，始終保持原始樹叢及荒草情形，亦即原始林狀態，
    且已編定為「國土保安用地」，為不可開發區，為平均地權
    條例施行細則第34條所規定之農牧用地，依土地稅法第22條
    第1 項應課徵田賦。被告課徵本件地價稅所憑之財政部68年
    6 月25日台財稅字第34217 號函釋，違反租稅法定主義，且
    該函釋基礎事實與本件不同云云。
三、經查，本件原告等所有系爭土地位於新竹縣寶山鄉新城村寶
    山高爾夫球場範圍內，為原告等所不爭執，且原告東光公司
    寶山營業所於86年9 月24日申請設立營業稅稅籍，經營寶山
    高爾夫球場，有財政部稅務入口網之營業登記資料公示查詢
    影本附於原處分卷可稽，另原告東光公司寶山營業所於86年
    10月1 日向被告辦理娛樂稅稅籍登記，及自86年10月起代徵
    報繳娛樂稅，亦有各該「娛樂稅稅籍管理查詢作業」影本及
    「娛樂稅徵銷檔查詢畫面」影本附於原處分卷可稽。再查，
    系爭土地確係坐落在寶山高爾夫球場範圍線內，經被告向新
    竹縣政府查證屬實，有新竹縣政府95年3 月16日府地用字第
    0950033647號函檢附原告東光公司於92年3 月20日申請系爭
    土地依「非都市土地使用管制規則」第28條規定使用分區及
    編地變更申請書暨寶山高爾夫球場變更編定計畫圖、配置圖
    （土地使用計畫圖）附於原處分卷可稽。足徵系爭土地雖於
    93年變更編定為國土保安用地，惟屬高爾夫球場營運範圍內
    之用地，顯非以農業經營為目的，則參照財政部68年6 月25
    日台財稅第34217 號函釋意旨，被告認定系爭土地為高爾夫
    球場用地，不應視為農業用地，並非無據。再查，系爭土地
    係屬已規定地價之土地，依土地稅法第14條及第22條第1 項
    規定，自應課徵地價稅。本件被告所轄竹東分處前依據竹東
    地政事務所檢附新竹縣寶山鄉○○段新城小段及柑子崎小段
    非都市土地使用編定清冊，將系爭土地自93年起改課徵田賦
    ，乃屬錯誤。被告在未逾課徵期限內發現錯誤，而予以核課
    ，自無違誤。
四、原告雖一再以系爭土地未經開發，未供球道、球場使用，始
    終保持原始林貌，復編定為國有保安林地，主張應課徵田賦
    。惟查，系爭土地未予開發保持原貌之原由，乃因上揭內政
    部88年9 月28日台88內營字第8874729 號函公布之「非都市
    土地開發審議規範」總編第21點及高爾夫球場專編第2 點之
    強制規定所致，亦即申請作為高爾夫球場範圍之土地，必需
    保留一定面積比例之土地作為保育區，且應維持原始地形地
    貌，而該土地之本質仍為高爾夫球場營業範圍內土地，不符
    土地稅法第10條第1 項第1 款規定「供農作、森林、養殖、
    畜牧及保育使用者」，此業經詳述於前。是以，原告主張系
    爭土地為國有保安林地，且仍為原始林貌，應課徵田賦，並
    無可採。
五、綜上所述，本件被告以系爭土地應課徵地價稅所為之核課處
    分，並無不合。訴願決定予以維持，亦無不當。原告訴請撤
    銷原處分與訴願決定，為無理由，應予駁回。
據上論結，本件原告之訴為無理由，爰依行政訴訟法第98條第3
項前段、第104 條、民事訴訟法第85條第1 項前段，判決如主文
。
中　  華　  民　  國　  96　  年　  3    月　  22     日
                         第四庭審判長法  官　侯　東　昇
                                   　法  官　陳　秀  
                                     法  官　李　玉　卿
上為正本係照原本作成。
如不服本判決，應於送達後20日內，向本院提出上訴狀並表明上
訴理由，如於本判決宣示後送達前提起上訴者，應於判決送達後
20日內補提上訴理由書（須按他造人數附繕本）。
中　　華　　民　　國　　96　  年　  3 　 月　  22　　 日
                                     書記官  楊  怡  芳
